【裁判字號】    97,易,35
【裁判日期】    970612
【裁判案由】    詐欺
【裁判全文】
臺灣花蓮地方法院刑事判決                97年度易字第35號
公  訴  人  臺灣花蓮地方法院檢察署檢察官
被      告  甲○○
                      1
上列被告因詐欺案件，經檢察官提起公訴（96年度偵字第3533號
）及移送併辦（97年度偵字1035號），本院判決如下：
    主  文
甲○○幫助意圖為自己不法之所有，以詐術使人將本人之物交付
，累犯，處有期徒刑柒月，減為有期徒刑月又拾伍日，如易科
罰金，以新臺幣壹仟元折算壹日。
    事  實
一、甲○○前曾於民國94年間因違反毒品危害防制條例案件，經
    本院判處有期徒刑4月確定，於95年3 月8日易科罰金執行完
    畢。詎竟不知悔改，預見將金融機構帳戶之存摺、提款卡等
    物提供予他人使用，可能助長他人為掩飾詐欺所得犯罪之用
    ，竟不違其本意，基於幫助詐欺之犯意，將其於95年2 月13
    日在臺灣郵政股份有限公司花蓮新城鄉北埔郵局申辦帳號00
    000000000000號帳戶（以下簡稱北埔郵局帳戶）之存摺、提
    款卡（含密碼）等物，於95年底至96年1 月11日22時許之間
    某日，在不詳之地交予不明之詐欺集團使用。該詐騙集團旋
    於96年1 月12日15時20分許，以電話佯稱為乙○之友人急需
    用錢，致乙○不疑有他而陷於錯誤，分別於同日15時53分許
    、同年月15日14時9 分許，至自動櫃員機轉帳新臺幣（下同
    ）3萬元、2萬元至甲○○之上開帳戶內；復於96年1月15日1
    0 時許，以電話佯稱係周美雲之友人「廖錫福」，並稱其友
    人需錢孔急而向周美雲商借，致周美雲不疑有他而陷於錯誤
    ，便於同日14時23分許，匯款10萬元至甲○○之上開帳戶內
    。嗣乙○、周美雲匯款後，即遭該詐欺集團予以提領得逞。
二、案經花蓮縣警察局新城分局報告臺灣花蓮地方法院檢察署檢
    察官偵查起訴及移送併案審理。
    理  由
一、按被告以外之人於審判外之言詞或書面陳述，除法律有規定
    者外，不得作為證據。又被告以外之人於審判外之陳述，經
    當事人於審判程序同意作為證據，法院審酌該言詞陳述或書
    面陳述作成時之情況，認為適當者，亦得為證據。當事人、
    代理人或辯護人於法院調查證據時，知有第159條第1項不得
    為證據之情形，而未於言詞辯論終結前聲明異議者，視為有
    前項之同意，刑事訴訟法第159條第1項、第159條之5分別定
    有明文。經查被告甲○○對於被害人乙○、周美雲於警詢時
    證述之證據能力於本院準備程序中表示均無意見，本院審酌
    渠等言詞或書面陳述作成之情況，核無違法取證及證明力明
    顯過低之瑕疵，亦認為以之作為證據為適當，故依上開規定
    ，前揭證人乙○、周美雲於警詢時之陳述，應有證據能力。
二、訊據被告固坦承有開立前揭北埔郵局帳戶，惟矢口否認有將
    該帳戶交詐欺集團之幫助詐欺之犯行，辯稱：伊將北埔郵局
    帳戶之提款卡密碼記載於存摺內，96年1 月11日伊即因竊盜
    案件通緝為警逮捕入監，逮捕當時，存摺及提款卡均置於機
    車置物箱內，機車則交其表妹丁○○保管，迨伊出監後，丁
    ○○告知機車在隔日騎回其花蓮縣秀林鄉佳民村佳民109 號
    住處後就不見，後來有被花蓮縣警察局豐川派出所警員尋獲
    。迨伊前往豐川派出所領車時，存摺及提款卡即均已遺失，
    並未將該帳戶交付予詐集團云云。惟查：
    (一)被害人乙○及周美雲遭詐騙並匯款至被告北埔郵局帳戶之
      事實，除有被害人乙○、周美雲於警詢時之證詞外，復有
      自動櫃員機匯款明細表2份、匯款收據1紙、被告開戶資料
      在卷可稽，自堪認定。
    (二)而被告前因竊盜案件，經本院以95年度簡字第39號簡易判
      決判處有期徒刑4 月確定，經送臺灣花蓮地方法院檢察署
      執行時，因未到案執行，為該署於95年9 月28日通緝，嗣
      於96年1 月11日22時10分許，為花蓮縣警察局自強派出所
      警員丙○○，在花蓮縣花蓮市○○路與富吉路口查獲等情
      ，業據本院調取臺灣花蓮地方法院檢察署96年度執緝字第
      43號全卷查核無訛。而證人丙○○於本院審理時到庭證稱
      ：查獲當時被告正準備騎機車，因被告係通緝犯，所以直
      接逮捕把人帶到派出所，查獲當時也有進一步查證機車係
      何人所有，並請被告打開置物箱檢查，印象中沒有看到置
      物箱有存摺、金融卡、印章之類的東西等語，就查獲當時
      之情形已證述明確。而衡以常情，金融存款帳戶事關存戶
      個人財產權益之保障，專有性自屬更高，若落入不明人士
      手中，極易被利用為取贓之犯罪工具，故一般人均有妥善
      保管以防遭他人任意使用之認識，且稍有智識之人，均知
      金融卡應與其存摺、密碼分別保存，或將密碼牢記心中，
      而不在任何物體上標示或載明密碼，以免徒增帳戶款項遭
      人持金融卡併同輕易得知之密碼盜領款項，被告為智慮成
      熟之成年人，對此亦應有相當之認識。況本件被告自承在
      遭通緝時，將重要物品攜帶在身上，才會將北埔郵局帳戶
      放在機車裡等語（參本院卷第65頁）。是以，若被告所言
      屬實，何以其在為警查獲時，對此重要物品，未向警員表
      明並予以取出保管，顯然已與常情不合。從而，證人丙○
      ○之證述，應符情理而堪採信。
    (三)再者，被害人乙○係於96年1 月12日15時20分許，接獲詐
      騙集團佯稱朋友須借錢應急之電話，並係於同日15時53分
      許匯款3 萬元至被告北埔郵局帳號，旋即遭跨行提款，有
      被害人乙○之警詢筆錄、中華郵政公司自動櫃員機儲戶交
      易明細表、被告北埔郵局帳戶客戶歷史交易清單在卷可稽
      ，則距被告為警逮捕之時間，僅短短約15小時。而證人丁
      ○○於本院審理時到庭證稱：在被告遭逮捕後數小時，才
      知被告已為警查獲，當時確有受被告之託前往派出所將被
      告機車騎回家中保管，惟被告並未告知機車內有存摺及提
      款卡，其亦未打開過置物箱等語。則詐騙集團應無在如此
      短促之時間內，即取得帳戶並開始供詐騙之用。是被告上
      開辯解，無非事後卸責之詞，不足採信。被告確有將前揭
      北埔郵局帳戶存摺及提款卡物品交付他人，應堪認定。又
      不法之徒最常利用他人帳戶用供詐騙錢財，被告竟仍將上
      開帳戶之存摺、提款卡及密碼，交付來路不明人士使用，
      被告自係明知該收集帳戶之人係用來從事詐欺犯罪。則被
      告於提供帳戶時，主觀上顯有幫助他人詐欺取財之故意，
      亦足認定。本案事證明確，被告犯行洵堪認定，應依法論
      科。
三、核被告所為，係犯刑法第339條第1項、第30條第1 項前段之
    幫助詐欺取財罪。被告幫助他人犯上開詐欺罪，應依刑法第
    30 條第2項之規定，按正犯之刑減輕之。又被告以一幫助行
    為提供上開郵局帳戶，幫助詐欺集團侵害被害人乙○、周美
    雲2 人之財產法益，係一行為觸犯數罪名，為想像競合犯，
    僅論以一罪。查被告前曾於94年間因違反毒品危害防制條例
    案件，經本院判處有期徒刑4月確定，於95年3 月8日易科罰
    金執行完畢，有臺灣高等法院被告前案紀錄表在卷可憑，被
    告受有期徒刑執行完畢後，5 年以內再故意犯本件有期徒刑
    以上之罪，為累犯，應依刑法第47條第1 項規定加重其刑。
    爰審酌被告提供上開帳戶予詐欺集團使用，實際上助長詐騙
    財產犯罪之風氣，並造成許多無辜民眾受騙而受有金錢損失
    ，應為當今社會詐財事件發生根源之一，不僅擾亂金融交易
    往來秩序，且亦因被告提供其本身帳戶予他人使用，致使執
    法人員難以追查該詐騙集團之真實身分，復參酌其智識程度
    、被害人所受損害之金額，以及事後猶一再矢口否認犯行，
    態度不佳等一切情狀，量處如主文所示之刑。檢察官雖未就
    被告幫助詐欺被害人乙○部分提起公訴，惟該部分既屬想像
    競合犯之關係，則檢察官就犯罪事實一部起訴者，其效力及
    於全部，且此部分既經檢察官函請併辦，本於審判不可分之
    原則，本院自應併予審究。末查被告犯罪之時間，係於96年
    4 月24日以前，符合減刑條件，應依中華民國96年罪犯減刑
    條例第2條第1項第3 款之規定，就所宣告有期徒刑，減其刑
    期2分之1，並諭知減得之刑之易科罰金折算標準。
據上論斷，應依刑事訴訟法第299條第1項前段，刑法第339條第1
項、第30條第1項前段、第2項、第55條、第47條第1 項、第41條
第1項前段，刑法施行法第1條之1，中華民國96 年罪犯減刑條例
第2條第1項第3款、第7條、第9條，判決如主文。
本案經檢察官孫源志到庭執行職務。
中    華    民    國    97    年    6     月    12    日
                  刑事第二庭    審判長法  官  林碧玲
                                      法  官  沈培錚
                                      法  官  林恒祺
上列正本證明與原本無異。
如對本判決不服，應於送達後10日內，向本院提出上訴狀（上訴
狀應記載具體上訴理由並應抄附繕本）告訴人或被害人如對於本
判決不服者，應具備理由請求檢察官上訴，其上訴期間之計算係
以檢察官收受判決正本之日期為準。
中    華    民    國    97    年    6     月    16    日
                                      書記官
附錄本判決論罪之法律條文：
中華民國刑法第339條
（普通詐欺罪）
意圖為自己或第三人不法之所有，以詐術使人將本人或第三人之
物交付者，處5年以下有期徒刑、拘役或科或併科1千元以下罰金
。
以前項方法得財產上不法之利益或使第三人得之者，亦同。
前二項之未遂犯罰之。


司法院資訊處製作；財團法人民間司法改革基金會備份。
